# Descriptive analysis
## Reading packages and sample information
```{r}
suppressMessages(suppressWarnings(library(dplyr)))
suppressMessages(suppressWarnings(library(ggplot2)))

listGeuvadis = read.table('/raid/genevol/heritability/samples.txt',header = F)
colnames(listGeuvadis) = "samples"
# informacao de expressao
hlaExp = readr::read_tsv("/raid/genevol/heritability/hla_expression.tsv") %>% rename(sampleid = subject_id) %>% filter(sampleid %in% listGeuvadis$samples)
pops = hlaExp %>%  distinct(sampleid , pop)
popsNAfr = pops %>% filter(pop != "YRI")
hlaExp = readr::read_tsv("/raid/genevol/heritability/hla_expression.tsv") %>% rename(sampleid = subject_id) %>% filter(sampleid %in% popsNAfr$sampleid)
```

## Relation between fixed effects (lab and sex)
```{r}
dataTot = hlaExp %>% filter(gene_name == 'HLA-A')
dataPltSL = merge(
    suppressMessages(dataTot %>% group_by( lab , sex ) %>% summarise ( n = n ( ) ))
    ,
    suppressMessages(dataTot %>% group_by( lab ) %>% summarise ( nTot = n ( ) ))
) %>% mutate ( prop = n / nTot )

dataPltSL %>% ggplot( aes ( x = lab , y = prop , fill = sex ) ) +
geom_bar(stat="identity") +
geom_text(aes(label=round(prop*100,2)), position = position_stack(vjust = 0.5), color="white", size=3.5) +
theme_bw()

summary(glm(as.factor(sex)~lab , data = dataTot , family = 'binomial'))
```
Aparentemente existe uma associação leve entre sexo e laboratório (valores-p inferiores a 10% para a estimativa dos coeficientes associados a três laboratórios).
Isto pode causar problemas de colinearidade no modelo.

```{r}
graficoPerfis = function(df , gene_ ){
    dfPlt = df %>% 
    filter(gene_name == gene_)

    dfPltHist = dfPlt %>% select(sampleid , tpm) %>% mutate(log2 = log(tpm,2) , log10 = log(tpm,10))
    dfMelt = reshape2::melt(dfPltHist,id = 'sampleid')
    
    PltReshape = dfMelt %>%  
    mutate(variable = ifelse(variable == 'tpm' , "01.No transformation" , ifelse(variable == 'log2' , '02.Log transformation (base 2)' , '03.Log transformation (base 10)'))) %>% 
    ggplot(aes(x = value , fill = variable)) +
    geom_histogram() +
    theme_bw() +
    facet_wrap(~variable , ncol = 1 ,scales = 'free_x') +
    labs(title = paste0(gene_ , " Expression (by transformation)") )

    MeanPlot = dfPlt %>%  
    group_by(sex,lab) %>% 
    summarise(media = mean(tpm) , se = sd(tpm)/sqrt(n())) %>% 
    ggplot(aes(x = lab , y = media , col = sex)) +
    geom_line() +
    geom_point(position=position_dodge(.5)) +
    geom_errorbar(width=.1, position=position_dodge(.5),aes(ymin=media-qnorm(0.975)*se, ymax=media+qnorm(0.975)*se)) +
    theme_bw() +
    labs(title = paste0(gene_ , "Expression") )
    # print(anova(aov(log(tpm,10)~lab+sex,data = dfPlt)))



    return(list(PltReshape,MeanPlot))
}
```


# Herdabilidade de HLA-A
```{r}
p1 = graficoPerfis(hlaExp,'HLA-A')
p1[[1]]
p1[[2]]
```

# Herdabilidade de HLA-B
```{r}
p2 = graficoPerfis(hlaExp,'HLA-B')
p2[[1]]
p2[[2]]
```

# Herdabilidade de HLA-C
```{r}
p3 = graficoPerfis(hlaExp,'HLA-C')
p3[[1]]
p3[[2]]
```

# Herdabilidade de HLA-DPA1
```{r}
p4 = graficoPerfis(hlaExp,'HLA-DPA1')
p4[[1]]
p4[[2]]
```

# Herdabilidade de HLA-DPB1
```{r}
p5 = graficoPerfis(hlaExp,'HLA-DPB1')
p5[[1]]
p5[[2]]
```

# Herdabilidade de HLA-DQA1
```{r}
p6 = graficoPerfis(hlaExp,'HLA-DQA1')
p6[[1]]
p6[[2]]
```


# Herdabilidade de HLA-DQB1
```{r}
p7 = graficoPerfis(hlaExp,'HLA-DQB1')
p7[[1]]
p7[[2]]
```


# Herdabilidade de HLA-DRA
```{r}
p8 = graficoPerfis(hlaExp,'HLA-DRA')
p8[[1]]
p8[[2]]
```

# Herdabilidade de HLA-DRB1
```{r}
p9 = graficoPerfis(hlaExp,'HLA-DRB1')
p9[[1]]
p9[[2]]
```


```{r , eval = FALSE}
descriptiveAnalisysGrm = function(version,nameMatrix,list){
    
    path = paste0("/scratch/genevol/users/lucas/V",version)
    readObj = readRDS( paste0(path , '/' , nameMatrix , '.rds') )
    GCTAMatrix = readObj$grm
    rownames(GCTAMatrix) = readObj$sample.id
    colnames(GCTAMatrix) = readObj$sample.id
    GCTAFilt = GCTAMatrix[list,list]
    return(GCTAFilt)

}
eigenDecomp = function(GRM,label_,pops_){
    
    eig = eigen(GRM)
    
    eigenValuesDf = cbind(eig$values,1:length(eig$values) ) %>% as.data.frame()
    colnames ( eigenValuesDf ) = c ( "eigen" , "order" )
    eigenValuesDf$cummulativeEigen = cumsum( eigenValuesDf$eigen ) / sum(eigenValuesDf$eigen)
    eigenValuesDf$flag = ifelse ( eigenValuesDf$eigen > mean(eigenValuesDf$eigen) , '>1' , '<=1' )
    eigenValuesDf$flag2 = ifelse ( eigenValuesDf$cummulativeEigen > .5 , '>1/2' , '<=1/2' )
    eigenValuesDf$label = label_


    pcadf <- as.data.frame(eig$vectors[,1:2]) %>%
    as_tibble() %>%
    mutate(sampleid = rownames(GRM) , label = label_) %>%
    inner_join(pops_, ., by = "sampleid")


    return(list(eigenValuesDf,pcadf))

}
# Lendo lista de individuos que conhecemos fenotipo


# Lendo a matriz GCTA ja previamente calculada 
version = 1
# kinshipV1Geuvadis = descriptiveAnalisysGrm(version,'GCTA_geuvadis',listGeuvadis$samples)
popsNAfr = pops %>% filter(pop != "YRI")
kinshipV1Geuvadis = descriptiveAnalisysGrm(version,'GCTA_NAfr',popsNAfr$sampleid)

# Informacoes de PCA
pcaInfo = eigenDecomp(kinshipV1Geuvadis,'445 individuos, 412k snps',pops)
autoValores = pcaInfo[[1]]
# print(autoValores[445,])
print(autoValores[358,])
```


Correção da matriz GCTA
```{r, eval = FALSE}
# Methodology of Rebonato and Jackel (2000) to create a
# positive definite matrix out of a non-positive definite matrix.
# Reference: Rebonato and Jackel, "The most general methodology for
# creating a valid correlation matrix for risk management and 
# option pricing purposes", Journal of Risk, Vol 2, No 2, 2000

fixNonPositiveDefiniteMatrix <- function(origMat) {
    cholStatus <- try(u <- chol(origMat), silent = TRUE)
    cholError <- ifelse(class(cholStatus) == "try-error", TRUE, FALSE)
    newMat <- origMat

    iter <- 0
    while (cholError) {

        iter <- iter + 1
        cat("iteration ", iter, "\n")

        # replace -ve eigen values with small +ve number
        newEig <- eigen(newMat)
        newEig2 <- ifelse(newEig$values < 0, 1e-10, newEig$values)

        # create modified matrix eqn 5 from Brissette et al 2007,
		# inv = transp for eig vectors
        newMat <- newEig$vectors %*% diag(newEig2) %*% t(newEig$vectors)

        # normalize modified matrix eqn 6 from Brissette et al 2007
        newMat <- newMat #/sqrt(diag(newMat) %*% t(diag(newMat)))

        # try chol again
        cholStatus <- try(u <- chol(newMat), silent = TRUE)
        cholError <- ifelse(class(cholStatus) == "try-error", TRUE, FALSE)
    }
    newMat
}

# randomCor, logico, se TRUE, cria as covariancias
# se FALSE, covariancias sao nulas.
blockDiagonalPDMatrix <- function(randomCor,...) {
  matrixList<-list(...)
  if(is.list(matrixList[[1]])) matrixList<-matrixList[[1]]
 
  dimensions<-sapply(matrixList,FUN=function(x) dim(x)[1])
  finalDimension<-sum(dimensions)

  finalMatrix<-matrix(0,nrow=finalDimension,ncol=finalDimension)
  if (randomCor == TRUE)
    finalMatrix <- rcorrmatrix(finalDimension, 1)

  index<-1
  for(k in 1:length(dimensions)){
    finalMatrix[index:(index+dimensions[k]-1),index:(index+dimensions[k]-1)]<-matrixList[[k]]
    index<-index+dimensions[k]
  }
  fixNonPositiveDefiniteMatrix(finalMatrix)
}
# Matriz corrigida
matrizCorrigida0 = suppressWarnings(fixNonPositiveDefiniteMatrix(kinshipV1Geuvadis))
rownames(matrizCorrigida0) = rownames(kinshipV1Geuvadis)
colnames(matrizCorrigida0) = colnames(kinshipV1Geuvadis)
matrizCorrigida1 = t(t(matrizCorrigida0)/sqrt(diag(matrizCorrigida0)))
matrizCorrigida = matrizCorrigida1/sqrt(diag(matrizCorrigida0))

matrizCorrigida[1:5,1:5]
```

# Herdabilidade de HLA-A
```{r, eval = FALSE}
ajustaModelo = function(hlaExpr , gene_name_ , transf , vinit, matrizCor,ajuste){
    filterGeneExpr = hlaExpr %>% 
    filter(gene_name == gene_name_) 

    if (transf == "log10"){
        filterGeneExpr = filterGeneExpr %>% mutate(tpm = log(tpm,10)) 
    } else if(transf == "log2"){
        filterGeneExpr = filterGeneExpr %>% mutate(tpm = log(tpm,2)) 
    }

    if (ajuste == 1){
        coxme::coxme.control(iter.max = 20,optpar = list(method = "AI", control=list(reltol = 1e-5)))
        fit_ = suppressWarnings(coxme::lmekin(filterGeneExpr$tpm ~ filterGeneExpr$lab, data=filterGeneExpr, random=~1|filterGeneExpr$sampleid, varlist=list(matrizCor), vinit=vinit))
    } else if(ajuste == 2){
        coxme::coxme.control(iter.max = 20,optpar = list(method = "AI", control=list(reltol = 1e-5)))
        fit_ = suppressWarnings(coxme::lmekin(filterGeneExpr$tpm ~ filterGeneExpr$lab + filterGeneExpr$sex, data=filterGeneExpr, random=~1|filterGeneExpr$sampleid, varlist=list(matrizCor), vinit=vinit))
    }else if(ajuste == 3){
        print('ok')
        rownames(filterGeneExpr) = filterGeneExpr$sampleid
        fit_ = GENESIS::fitNullModel(filterGeneExpr, outcome = "tpm", covars = c("lab"),cov.mat = matrizCor , max.iter = 1000)
    }else{
        rownames(filterGeneExpr) = filterGeneExpr$sampleid
        fit_ = GENESIS::fitNullModel(filterGeneExpr, outcome = "tpm", covars = c("lab",'sex'),cov.mat = matrizCor , max.iter = 1000)
    }
    
    if(ajuste %in% c(1,2)){
        print(
        as.data.frame(fit_$residuals) %>% ggplot(aes(sample = fit_$residuals )) +
        stat_qq() +
        stat_qq_line() +
        theme_bw()
    )
    
    print(paste0("Teste de Shapiro para Normalidade: " , shapiro.test(fit_$residuals)$p.value))
    
    sig2eA <- fit_$sigma^2 ## Captura a variância do erro
    sig2gA <- as.numeric(fit_$vcoef) ## Captura a variância genética (poligênica)
    h <- sig2gA/(sig2gA+sig2eA) # Cálculo da herdabilidade

    } else{
        print(
        as.data.frame(fit_$resid) %>% ggplot(aes(sample = fit_$resid )) +
        stat_qq() +
        stat_qq_line() +
        theme_bw()
        )
        
        print(paste0("Teste de Shapiro para Normalidade: " , shapiro.test(fit_$resid)$p.value))
        
        sig2eA <- fit_$varComp[[2]] ## Captura a variância do erro
        sig2gA <- fit_$varComp[[1]] ## Captura a variância genética (poligênica)
        h <- sig2gA/(sig2gA+sig2eA) # Cálculo da herdabilidade
    }

    


    if(h < 1 & !is.na(h) ){
        decompkmat<-eigen(matrizCor)$values  # decomposiçao espectral da matriz de parentesco
        ELRT <- -sum(log(1+h*(decompkmat-1)))
        # Valor-p
        p.value <- (1 - pchisq(ELRT, 1)) / 2
        paste0("valor-p: ",round(100*p.value,2),'%')
        return(list(fit_,h,p.value))
    } else{
        return(list(fit_))
    }

}

teste = NULL
for(gene_ in c('HLA-A', 'HLA-B', 'HLA-C', 'HLA-DPA1', 'HLA-DPB1', 'HLA-DQA1', 'HLA-DQB1', 'HLA-DRA', 'HLA-DRB1')){
    for (transf_ in c('no','log2','log10')){
        for(type_ in c(3,4)){
            for(vinit_ in c(2)){
                print(type_)
            hla = ajustaModelo(hlaExpr = hlaExp , gene_name_ = gene_ , transf = transf_ , vinit = vinit_, matrizCor = matrizCorrigida , ajuste = type_)
            if(length(hla) > 1){
                print(paste(type_,transf_,vinit_,gene_,hla[[2]],hla[[3]]))
                teste = rbind(teste,cbind(type_,transf_,vinit_,gene_,hla[[2]],hla[[3]]))
            }
            }
        }
    }
}

teste2 = NULL
for(gene_ in c('HLA-A', 'HLA-B', 'HLA-C', 'HLA-DPA1', 'HLA-DPB1', 'HLA-DQA1', 'HLA-DQB1', 'HLA-DRA', 'HLA-DRB1')){
    for (transf_ in c('no','log2','log10')){
        for(type_ in c(1,2)){
            for(vinit_ in c(0.1, 0.5 , 1 , 2 , 5 , 7.5 , 10 , 15 , 20 , 50 , 100 , 200 , 1000)){
                print(type_)
            hla = ajustaModelo(hlaExpr = hlaExp , gene_name_ = gene_ , transf = transf_ , vinit = vinit_, matrizCor = matrizCorrigida , ajuste = type_)
            if(length(hla) > 1){
                print(paste(type_,transf_,vinit_,gene_,hla[[2]],hla[[3]]))
                teste2 = rbind(teste2,cbind(type_,transf_,vinit_,gene_,hla[[2]],hla[[3]]))
            }
            }
        }
    }
}
write.table(teste,'/raid/genevol/users/lucas/heritability/Descriptive/nAfr412k.txt',row.names = F , col.names=T)
write.table(teste2,'/raid/genevol/users/lucas/heritability/Descriptive/nAfr412k2.txt',row.names = F , col.names=T)
```

```{r}
hla = ajustaModelo(hlaExpr = hlaExp , gene_name_ = 'HLA-A' , transf = "no" , vinit = 2, matrizCor = matrizCorrigida)
hla[[1]]
print(paste0("Herdabilidade estimada: " , round(hla[[2]] , 4) , " (valor-p " , round(hla[[3]] , 4),")"))
```
Transformação log da variável resposta - não foi possível de forma alguma (vinit = 0.1, 0.5 , 1 , 2 , 7.5 , 10 , 15 , 20 , 50 , 100 , 200 , 1000)
Apenas sem transformação.

# Herdabilidade de HLA-B
```{r, eval = FALSE}
hla = ajustaModelo(hlaExpr = hlaExp, listSamples = listGeuvadis$samples , gene_name_ = 'HLA-B' , transf = "log" , vinit = 7.5, matrizCor = matrizCorrigida)
hla[[1]]
```
Com e sem transformação - não foi possível de forma alguma (vinit = 0.1, 0.5 , 1 , 2 , 7.5 , 10 , 15 , 20 , 50 , 100 , 200 , 1000)

# Herdabilidade de HLA-C
```{r, eval = FALSE}
hla = ajustaModelo(hlaExpr = hlaExp, listSamples = listGeuvadis$samples , gene_name_ = 'HLA-C' , transf = "no" , vinit = 1, matrizCor = matrizCorrigida)
hla[[1]]
print(paste0("Herdabilidade estimada: " , round(hla[[2]] , 4) , " (valor-p " , round(hla[[3]] , 4),")"))
```
Transformação log da variável resposta - não foi possível de forma alguma (vinit = 0.1, 0.5 , 1 , 2 , 7.5 , 10 , 15 , 20 , 50 , 100 , 200 , 1000)
Apenas sem transformação.

# Herdabilidade de HLA-DPA1
```{r, eval = FALSE}
hla = ajustaModelo(hlaExpr = hlaExp, listSamples = listGeuvadis$samples , gene_name_ = 'HLA-DPA1' , transf = "no" , vinit = 1, matrizCor = matrizCorrigida)
hla[[1]]
print(paste0("Herdabilidade estimada: " , round(hla[[2]] , 4) , " (valor-p " , round(hla[[3]] , 4),")"))
```
É possível de se realizar o ajuste com transformação log (vinit = 2, 15 e 20) e sem transformação (vinit = 0.5, 1 , 2 e 15), mas em todos a herdabilidade é 1

# Herdabilidade de HLA-DPB1
```{r, eval = FALSE}
hla = ajustaModelo(hlaExpr = hlaExp, listSamples = listGeuvadis$samples , gene_name_ = 'HLA-DPB1' , transf = "no" , vinit = 20, matrizCor = matrizCorrigida)
hla[[1]]
print(paste0("Herdabilidade estimada: " , round(hla[[2]] , 4) , " (valor-p " , round(hla[[3]] , 4),")"))
```
É possível de se realizar o ajuste com transformação log (vinit = 200) e sem transformação (vinit = 20, 200), mas em todos a herdabilidade é 1

# Herdabilidade de HLA-DQA1
```{r, eval = FALSE}
hla = ajustaModelo(hlaExpr = hlaExp, listSamples = listGeuvadis$samples , gene_name_ = 'HLA-DQA1' , transf = "log" , vinit = 10, matrizCor = matrizCorrigida)
hla[[1]]
print(paste0("Herdabilidade estimada: " , round(hla[[2]] , 4) , " (valor-p " , round(hla[[3]] , 4),")"))
```
É possível de se realizar o ajuste com transformação log (vinit = 7.5, 10, 100) e sem transformação (vinit = 2, 20), mas em todos a herdabilidade é 1

# Herdabilidade de HLA-DQB1
```{r, eval = FALSE}
hla = ajustaModelo(hlaExpr = hlaExp, listSamples = listGeuvadis$samples , gene_name_ = 'HLA-DQB1' , transf = "no" , vinit = 100, matrizCor = matrizCorrigida)
hla[[1]]
print(paste0("Herdabilidade estimada: " , round(hla[[2]] , 4) , " (valor-p " , round(hla[[3]] , 4),")"))
```
É possível de se realizar o ajuste com transformação log (vinit = 20, 200) e sem transformação (vinit = 15, 100), mas em todos a herdabilidade é 1

# Herdabilidade de HLA-DRA
```{r, eval = FALSE}
hla = ajustaModelo(hlaExpr = hlaExp, listSamples = listGeuvadis$samples , gene_name_ = 'HLA-DRA' , transf = "log" , vinit = 20, matrizCor = matrizCorrigida)
hla[[1]]
print(paste0("Herdabilidade estimada: " , round(hla[[2]] , 4) , " (valor-p " , round(hla[[3]] , 4),")"))
```
É possível de se realizar o ajuste com transformação log (vinit = 15, 20) e sem transformação (vinit = 200), mas em todos a herdabilidade é 1

# Herdabilidade de HLA-DRB1
```{r, eval = FALSE}
hla = ajustaModelo(hlaExpr = hlaExp, listSamples = listGeuvadis$samples , gene_name_ = 'HLA-DRB1' , transf = "log" , vinit = 0.1, matrizCor = matrizCorrigida)
hla[[1]]
print(paste0("Herdabilidade estimada: " , round(hla[[2]] , 4) , " (valor-p " , round(hla[[3]] , 4),")"))
```
É possível de se realizar o ajuste com transformação log (vinit = 0.1, 200) e sem transformação (vinit = 0.1, 15, 100), mas em todos a herdabilidade é 1

